【裁判字號】    98,易,759
【裁判日期】    981126
【裁判案由】    背信
【裁判全文】
臺灣高雄地方法院刑事判決               98年度易字第759號
公  訴  人  臺灣高雄地方法院檢察署檢察官
被      告  甲○○
            乙○○
上  1   人
選任辯護人  張榮作律師
上列被告因背信案件，經檢察官提起公訴（98年度偵字第6577號）
，本院判決如下：
    主  文
甲○○共同犯業務侵占罪，共拾肆罪，均累犯，各處有期徒刑柒
月，應執行有期徒刑拾月。其他被訴背信部分均無罪。
乙○○共同犯業務侵占罪，共拾肆罪，均累犯，各處有期徒刑柒
月，應執行有期徒刑拾月。其他被訴背信部分均無罪。
    事  實
一、甲○○前因竊盜、施用毒品案件，經本院分別以94年度易字
    第2032號、95年度訴字第443 號判處有期徒刑1 年、10月確
    定，上2案嗣經本院以96年度聲減字第2945號裁定減刑並定
    應執行有期徒刑11月確定，並甫於96年8 月20日徒刑執行完
    畢。乙○○前因毒品危害防制條例案件，經本院以94年度撤
    緩字第111 號、最高法院以95年度台上字第266 號分別判處
    有期徒刑8 月、10月確定，上開2 罪接續執行，甫於96年7
    月14日縮短刑期執行完畢。
二、甲○○自民國97年11月3 日起，受僱於丙○○，在高雄市苓
    雅區○○○路36號之「景盛水果行」擔任店員，負責管理賣
    場、交易結帳等，為從事業務之人。其自98年1 月中旬起，
    獨自1 人負責值夜班，竟心生貪念，趁其1 人負責收銀結帳
    之機會，與乙○○共同意圖為自己不法所有，於98年1 月29
    日至同年2 月20日止，基於業務侵占之犯意聯絡，於附表所
    示時間，由乙○○佯裝顧客，持新臺幣1000元大鈔前往購買
    水果，甲○○則利用其業務上保管金錢之機會，趁結帳找錢
    時，多次將其持有之收銀機內約5000至7000元不等之鈔票、
    零錢，變易為所有之意思，交付予乙○○，以此方式侵占入
    己挪為私用共14次。嗣因丙○○於盤點後發現盈餘短少，經
    調閱錄影帶後發現上情，並於98年2 月20日凌晨0 時10 分
    許，甲○○、乙○○復以上開同一方式佯裝買水果時，當場
    為丙○○發現甲○○多拿5059元交予乙○○，方報警循線查
    知上情。
二、案經高雄市政府警察局苓雅分局報請臺灣高雄地方法院檢察
    署檢察官偵查起訴。
    理  由
壹、證據能力部分：
一、按被告以外之人於審判外之言詞或書面陳述，除法律有規定
    者外，不得作為證據，刑事訴訟法第159 條第1 項定有明文
    ，此即學理上所稱之「傳聞證據排除法則」，而依上開法律
    規定，傳聞證據原則上固無證據能力，但如法律別有規定者
    ，即例外認有證據能力。按被告以外之人於檢察事務官、司
    法警察官或司法警察調查中所為之陳述，與審判中不符時，
    其先前之陳述具有較可信之特別情況，且為證明犯罪事實存
    否所必要者，得為證據，刑事訴訟法第159 條之2 定有明文
    。本件同案被告甲○○係被告乙○○是否有業務侵占犯行之
    重要證人，核其於審理中之證述要與警詢中所述迥異，又其
    於警詢中陳述，並無證據足認有遭到強暴、脅迫、詐欺或其
    他不正方法之對待之情形，致影響其陳述之任意性，且審酌
    被告甲○○當時甫遭店家發現而經警逮捕，較無機會受被告
    乙○○或其他利害關係人之影響，而有虛捏其詞之時間，應
    認具有較可信之特別情況，且為證明犯罪事實存否所必要，
    依上揭規定，認證人甲○○於警詢中之證言具有證據能力。
    至於證人丙○○於警詢中所為之陳述，係被告以外之人於審
    判外之言詞陳述，而屬傳聞，核其於警詢中所述大致與審理
    中證詞相符，經核並無刑事訴訟法第159 條之1 至同法第
    159 條之5所 列舉得作為證據之例外情事，是以並無證據能
    力，尚不得作為本案之證據。
二、又按被告以外之人於審判外之陳述，雖不符刑事訴訟法第
    159 條之1 至之4 之規定，然經當事人於審判程序同意作為
    證據，法院審酌該言詞陳述或書面陳述作成時之情況，認為
    適當者，亦得為證據，同法第159 條之5 第1 項定有明文。
    至本判決下列所引用之證據，業經被告甲○○、被告乙○○
    及其辯護人、檢察官於審理中同意作為證據（見本院易字卷
    第24、64頁），依上開規定，本院審酌該等傳聞證據作成時
    之狀況，並無違法或不當等不宜作為證據之情形，均得作為
    證據。
貳、實體部分：
一、有罪部分
（一）訊據被告甲○○對於上情業已坦承不諱；被告乙○○於警
      、偵中原坦承上情，惟於審理中翻異前詞，改稱：我雖然
      有拿錢，但是甲○○告訴我那都是他自己的錢，我不知道
      那是水果行的錢云云。經查：
１.   被告甲○○自97年11月3 日起受僱於丙○○在「景盛水果
      行」工作，其於98年1 月中旬起，獨自1 人負責夜班之收
      銀工作，自98年1 月29日起，於附表所示之時間內，被告
      乙○○每次前來買水果，甲○○均趁結帳找錢時，自收銀
      機內將約5000至7000元不等之鈔票、零錢，交付予乙○○
      ，計得手共14次。嗣因丙○○於盤點後發現盈餘短少，並
      於98年2 月20日凌晨0 時10分許，當場發現甲○○以上開
      方式多交付5059元予乙○○，於報警後當場逮獲2 人等情
      ，業經證人丙○○於審理中證述在卷，並有高雄市警察局
      苓雅分局扣押筆錄、目錄表、贓物認領保管單各1 份，景
      盛水果行收據、景盛水果行監視器光碟1 片及其翻拍畫面
      等件在卷可稽（見警卷第14-18 、28頁，偵卷第26-88 頁
      ），核與被告甲○○之供述相符，並為被告2 人所不爭執
      ，上情堪可認定。
２.   被告乙○○雖於審理中否認上情，辯稱：甲○○告訴我那
      是他自己的錢，他說他工作不方便，有遺失過錢，要寄放
      在我這裡云云，惟查：(1)依乙○○於準備程序中供稱：甲○○每次拿錢予伊時，均係伊購買水果找錢時，自收銀機
      內取出，共有10幾次，有整鈔，也有零錢等語（見本院易
      字卷第22頁），是甲○○個人所有之金錢，豈有混同水果
      行之零錢、鈔票，一同置放在水果行之收銀機內之可能；
      且甲○○若欲寄放錢予伊，又有何屢在凌晨時分，叫乙○○前來買水果，並趁找錢時交付予伊之必要，被告乙○○
      既已見甲○○自收銀機取錢之動作，尚辯稱不知這些錢是
      水果行所有云云，顯然悖於常情，無足採信。(2)又乙○○
      每次前去購買水果，均持1000元大鈔，使甲○○得以在佯
      裝找錢予伊時，多找錢給乙○○；又該收銀機平常就可以
      打開，甲○○之所以需乙○○配合，即因其知情收銀機上
      有監視器，才要乙○○佯裝購買水果等情，亦經甲○○於
      本院準備程序、審理中陳述明確（見同上卷第63、109 、
      113 頁），足見乙○○與甲○○對於藉佯裝買水果以侵占
      店內金錢一事，事先已有共同之謀議無疑，被告甲○○於
      審理中翻異前詞，證稱：我跟乙○○說這是我的錢，直接
      收起來，不要當場數，她就沒有問云云，顯屬與乙○○事
      後勾串之詞，尚無可採。(3)又辯護人雖辯稱：乙○○事後
      沒有拿到甲○○侵占之款項，可見乙○○沒有為自己犯罪
      意思，不成立共犯云云，惟侵占罪為即成犯，於持有人將
      持有他人之物變易為所有之意思時，即行成立，是共犯事
      後有無參與處分贓款，本與共同侵占之成立與否無關；況
      共同正犯係以犯意之聯絡，行為之分擔為其要件，乙○○
      對於佯裝買水果以便甲○○侵占收銀機現金一事，事前既
      有謀議，過程亦有行為之分擔，其與甲○○自屬侵占之共
      同正犯無訛，而與其是否有分得侵占之款項無關，辯護人
      所辯，顯有誤會。此外，依乙○○於本院準備程序中供稱
      ：甲○○每次都拿5000元或6000元給我等語（見本院易字
      卷第22頁），核與甲○○於本院中證稱：乙○○交給我的
      錢最多是4000元，最少是1000元等語比對後（見同上卷第
      110-111 頁），堪認甲○○於本院準備程序中供稱：我拿
      給乙○○的錢都是隨手抓，實際數目我也不知道，我問她
      看多少錢，她拿一半去等語（見同上卷第64頁），方與事
      實相符，其於審理中變異稱：乙○○沒有拿錢，我雖然不
      知道拿了多少錢，但她不會這麼做，因我知道她不是那種
      人，那天在準備程序中所說，是因想睡覺不知道說什麼云
      云（見同上卷第103 、106 頁），乃屬違實之詞，不足採
      信。故乙○○於行為後可分得一半之贓款一事，亦堪認定
      。
３.   綜上所述，本件事證明確，被告甲○○、乙○○上開共同
      業務侵占犯行，洵堪認定，應予依法論科。
（二）按刑法上之背信罪，為一般的違背任務之犯罪，而同法之
      侵占罪，則專指持有他人所有物以不法之意思，變更持有
      為所有侵占入己者而言。故違背任務行為，苟係其持有之
      他人所有物，意圖不法據為己有，即應論以侵占罪，不能
      援用背信之法條處斷（最高法院42年台上字第402號判例
      參照）。查被告甲○○係從事業務之人，其將其業務上持
      有之現金侵占為己有，應論以業務侵占罪，而業務侵占係
      因身分成立之罪，共同實施者，雖無此項身分，依刑法第
      31條第1 項前段之規定，仍以共犯論，從而欠缺身分之乙○○，仍應依刑法第31條第1 項前段規定，以該罪名之共
      犯論之，是公訴人認被告甲○○、乙○○均犯背信罪，尚
      有未合，惟因二者基本社會事實同一，爰依法變更起訴法
      條（最高法院87年度台非字第407 號判決參照）。核被告
      甲○○、乙○○所為，係犯刑法第336 條第2 項之業務侵
      占罪。被告甲○○、乙○○就前開犯行存有犯意聯絡、行
      為分擔，應論以共同正犯。被告甲○○、乙○○就附表所
      示時間內所為之14次犯行間，犯意各別，行為互殊，應予
      分論併罰。又被告甲○○、乙○○前如犯罪事實欄一所述
      ，分別經法院判處有期徒刑後，甫於96年8 月20日、96年
      7 月15日執行完畢，有臺灣高等法院被告前案紀錄表在卷
      可按，渠2 人受有期徒刑執行完畢後，5 年內故意再犯
      本件最重本刑有期徒刑以上之罪，均為累犯，各應依法加
      重其刑。爰審酌被告甲○○不思以正當途徑牟取利益，竟
      因一時貪念，謀同乙○○利用其職務上之機會侵占款項，
      罔顧雇用信賴關係，實有不該，惟參酌甲○○犯後坦承不
      諱，而乙○○仍飾詞矯飾，難謂有悔意，及乙○○事後主
      動與被害人和解，並已給付10萬元完畢，有本院審判筆錄
      1 份存卷足按等一切情狀，分別量處如主文所示之刑。又
      被告2 人所為上開犯行，犯罪態樣相同，且各行為相距不
      遠，依罪責相當原則及刑法第51條第5 款所採之限制加重
      原則，爰分別各定其應執行刑為有期徒刑10月，以免失之
      過苛。
二、無罪部分：
（一）公訴意旨另以：被告甲○○與乙○○共同意圖為自己不法
      所有，於98年1 月間至同年2 月20日止，除附表所示之14
      次犯行外，甲○○另在景盛水果行內，違背其任務，於櫃
      臺結帳同時，拿取收銀機內現金交付予乙○○，另得手6
      次，因認被告甲○○、乙○○上開6 行為係各犯刑法第
      342 條第1 項背信罪嫌。
（二）按犯罪事實應依證據認定之，無證據不得認定犯罪事實；
      不能證明被告犯罪者，應諭知無罪之判決，刑事訴訟法第
      154 條第2 項、同法第301 條第1 項前段分別定有明文。
（三）公訴人認被告甲○○、乙○○另有6 次背信罪嫌，無非係
      以證人丙○○之指述，及被告甲○○之供述資為佐證。惟
      查：
１.   被告2 人上開14次犯行，業有景盛水果行監視光碟及其翻
      拍畫面可資佐證，並經被告甲○○、乙○○確認監視畫面
      之2 人確為其本人無訛，業如前述，惟經本院勘驗該監視
      錄影光碟畫面，並無98年1 月29日前被告2 人共同自收銀
      機取錢之影像，監視錄影所留存之畫面，僅有附表所示時
      間之14次犯行，此亦經檢察官、被告於準備程序所不爭執
      （見本院審易字卷第48頁）。是證人丙○○雖曾證稱：被
      告甲○○、乙○○自98年1 月23日起偷拿我的收銀機裡的
      錢等語，惟其於本院審理中證稱：已經把全部的錄影帶交
      給警員，我沒有留存錄影畫面，我自己沒有看過98年1 月
      29日以前的錄影畫面，我會說是從98年1 月23日起，是因
      為技師、店員看過說的，說情形都一樣，都是乙○○假裝
      來買水果等語（見本院易字卷第124-126 頁），足見其對
      於被告2 人開始侵占收銀機現金之時間並不確定，已難排
      除其於聽聞他人傳達過程中產生之誤解，又其既已將所有
      之監視錄影畫面均交由警方，衡情自應無獨漏98年1 月23
      日至98年1 月29日間錄影畫面之理，是除錄影畫面所示之
      14次犯行外，檢察官所認之另6 次犯行，即乏相關證據可
      資佐證，被告2 人是否確有該6 次之侵占犯行，即非無疑
      。又被告甲○○於警詢中雖供稱：2 人共得手約20次左右
      等語，惟被告或共犯之自白，本不得作為有罪判決之唯一
      證據，況其於警詢供稱：我第1 次得手是在98年1 月28日
      上夜班時起（見警卷第3 頁），核與其於審理中證稱：我
      第1 次叫乙○○來是農曆除夕前1 天（98年1 月24日）等
      語（見本院易字卷第98頁）亦不相符，足認其記憶亦已模
      糊，自無從以上開有瑕疵之陳述，作為認定被告有罪之唯
      一證據。
２.   綜上所述，就被告2 人被訴上開6 次犯行，公訴人所為訴
      訟上之證明，均未達通常一般之人均不致有所懷疑，而得
      確信其為真實之程度。此外，本院復查無其他積極證據足
      認被告有公訴人所指之上述犯行，揆之首開說明，自應為
      無罪之諭知。
據上論斷，應依刑事訴訟法第299 條第1 項前段、第301條 、第
300 條，刑法第28條、第31條第1 項、第336 條第2 項、第47條
第1 項、第51條第5款、刑法施行法第1 條之1 ，判決如主文。
本案經檢察官陳麗琇到庭執行職務。
中    華    民    國    98    年    11    月    26    日
                      刑事第一庭審判長法  官  蔡國卿
                                      法  官  王淑惠
                                      法  官  張琬如
以上正本證明與原本無異。
如不服本判決應於收受送達後10日內向本院提出上訴書狀，並應
敘述具體理由；如未敘述上訴理由者，應於上訴期間屆滿後20日
內向本院補提理由書（均須按他造當事人之人數附繕本）「切勿
逕送上級法院」。
中    華    民    國    98    年    11    月    26    日
                                      書記官   劉甄庭
附錄法條：
中華民國刑法第336條第2項：
對於業務上所持有之物，犯前條第1項之罪者，處6月以上5年以
下有期徒刑，得併科3千元以下罰金。
附表：
┌──┬────────────┐
│編號│       時間             │
├──┼────────────┤
│1   │98年1 月29日凌晨0時15分 │
├──┼────────────┤
│2   │98年1 月30日凌晨0 時20分│
├──┼────────────┤
│3   │98年1 月31日凌晨0 時17分│
├──┼────────────┤
│4   │98年2 月1 日凌晨0 時21分│
├──┼────────────┤
│5   │98年2 月2 日凌晨0 時19分│
├──┼────────────┤
│6   │98年2 月4 日凌晨0 時19分│
├──┼────────────┤
│7   │98年2 月5 日凌晨3 時17分│
├──┼────────────┤
│8   │98年2 月6 日凌晨0 時16分│
├──┼────────────┤
│9   │98年2 月7 日凌晨0 時24分│
├──┼────────────┤
│10  │98年2 月8 日凌晨0 時12分│
├──┼────────────┤
│11  │98年2 月9 日凌晨0 時49分│
├──┼────────────┤
│12  │98年2 月11日凌晨0 時10分│
├──┼────────────┤
│13  │98年2 月16日凌晨0 時16分│
├──┼────────────┤
│14  │98年2 月20日凌晨0 時7分 │
└──┴────────────┘


司法院資訊處製作；財團法人民間司法改革基金會備份。
